【裁判字號】    92,台上,3872
【裁判日期】    920717
【裁判案由】    業務過失致人於死
【裁判全文】
最高法院刑事判決                              九十二年度台上字第三八七二號
    上訴人即
    自 訴 人  丙○○
    被    告  甲○○
              乙○○
右上訴人因自訴被告等業務過失致人於死案件，不服台灣高等法院中華民國九十一年
五月二十八日第二審更審判決︵九十一年度交上更(二)字第三號，自訴案號：台灣新竹
地方法院八十五年度交自字第九號︶，提起上訴，本院判決如左：
    主  文
原判決撤銷，發回台灣高等法院。
    理  由
本件原判決以自訴意旨略以：被告甲○○明知陳建霖︵另案判刑確定︶僅具有小型車
駕駛執照，並無大型特種工程車之駕駛經驗。被告乙○○係大型吊車之車主，明知其
吊車未依規定申請核發吊車行駛道路之特種通行證。被告二人竟為貪圖便宜，共同指
示陳建霖於民國八十五年六月十三日上午八時十分許，駕駛大型吊車，在苗栗市○○
○○道路與信義街交岔路口，超速行駛，駛至路口時，因紅燈煞車不及，自後撞及停
於該路口等待綠燈由自訴人丙○○駕駛，內載其妻黃淑珍之ＪＱ｜四八○五號自用小
客車，致黃淑珍當場死亡，丙○○受有多處傷害，因認被告二人涉有刑法第二百七十
六條第二項業務過失致人於死罪嫌。經審理結果，不能證明被告二人犯罪，乃維持第
一審諭知被告二人無罪之判決，駁回自訴人在第二審之上訴，固非無見。
惟查：︵一︶、審理事實之法院，對於公平正義之維護，客觀上有調查之必要性，為
認定事實與適用法律基礎之證據，應依法詳加調查，倘未予調查，遽行判決，自屬依
法應於審判期日調查之證據未予調查之違法。原判決以該大型吊車為輪胎式動力機械
，非屬汽車範圍之動力機械，駕駛該吊車，只須具有小型車以上之駕駛執照，而駕駛
吊車之司機陳建霖，確具有小型車駕駛執照，且曾參加中華民國工業安全衛生協會所
舉辦之吊升荷重五公噸以上之移動式起重機操作人員訓練合格，甲○○對於選任陳建
霖擔任司機駕駛該大型吊車，難謂未盡相當之注意義務，因而為有利甲○○之認定。
但該大型吊車係屬特種工程吊車，重達四十五噸，為右駕駛座，車長超長車寬超寬，
異於一般小型車，駕駛該種超大型車輛是否須經訓練，有無特別應注意之事項？陳建
霖所受起重機操作人員之訓練，是否及於駕駛此種超大型車輛？又陳建霖係於案發前
一天晚上始臨時受僱駕駛，甲○○於僱用前，是否查明陳建霖有此類駕駛經驗，並熟
悉駕駛此種車輛？原審均未調查究明，遽認甲○○就選任陳建霖為司機已盡相當注意
義務，已嫌速斷。又依證人即從事吊車維修及有駕駛經驗之許進源於陳建霖業務過失
致人於死案件之偵查、第一審審理證稱，經其檢測係離合器總泵腳踏板失效，在車禍
前即有漏油，煞車沒失靈，離合器壞掉也無法換檔；系爭車輛一般只能在海邊作業，
安全時速在四十公里左右，如超過六十公里，就煞不住；依判斷當時車速在五十至七
十公里，正確駕駛方法不能快；另於本案原審審理時證謂，離合器失靈是因漏油的關
係，其判斷是開始下坡時就漏油，是耗損，並非刺破等語︵原審卷第七十六頁、第七
十七頁︶；倘屬不虛，本件肇事除因超速致煞車不住外，因耗損而漏油致離合器失效
不能換檔是否亦為車禍發生之原因？即不能無疑。如是，系爭車輛既係送至甲○○處
檢修，其檢修完畢始僱陳建霖駕駛該車送回，則其對於此是否有過失，原審未予調查
審認，併有證據調查未盡之違法。︵二︶、依卷附系爭吊車之進口報單上載明：﹁不
得申領行車執照在公路上行駛﹂，另前台灣省公路局新竹監理所核發之該車之臨時通
行證上載：﹁自桃園經台十五線至新竹，經台一線至台北，禁行高速公路，限行時間
則為每日九時至十七時，十九時至二十四時再至次日七時。限行速度四十公里。自八
十四年五月十五日至八十四年八月十四日﹂︵第一審卷第十七頁、第十八頁︶。依此
，上開臨時通行證除禁止該車行駛高速公路外，並限制每日上午七時至九時，下午五
時至七時不得駕駛該車，此應為乙○○所明知。但本件依陳建霖於原審所供，其駕駛
該車自豐原出發至肇事地點約一小時，而其係於當日早上八時十分許肇事。如果非虛
，陳建霖顯係於該車禁止行駛之時間內違規駕駛該車行駛於公路上，如該臨時通行證
上所載之限制係屬通例，乙○○係車主又明知須申請臨時通行證，且不得於上開時間
內行駛，竟予輕忽，任令陳建霖違規駕駛該車，是否有過失？亦值研酌。實情為何？
該臨時通行證所載限制是否為通例？乙○○對陳建霖之未申請臨時通行證，並違反通
例駕駛該車行駛於公路上，是否知情並予容許？為明事實真相，並維公平正義，自應
詳予查明，原審未根究明白，遽行判決，自不足以昭折服。以上，或為上訴意旨所指
摘，或為本院得依職權調查之事項，應認原判決有撤銷發回更審之原因。
據上論結，應依刑事訴訟法第三百九十七條、第四百零一條，判決如主文。
中      華      民      國    九十二    年      七      月     十七     日
                              最高法院刑事第十二庭
                                  審判長法官  謝  俊  雄
                                        法官  蘇  振  堂
                                        法官  張  春  福
                                        法官  呂  丹  玉
                                        法官  張  清  埤
      右正本證明與原本無異
                                              書  記  官
中      華      民      國    九十二    年      七      月    二十四    日
                                                                        Ｔ


司法院資訊處製作；財團法人民間司法改革基金會備份。
